臺灣高等法院刑事判決　　　　　　　　　　　　　　九十三年度上訴字第七四二號
　　上　訴　人
　　即　被　告　甲○○
　　選任辯護人　金　鑫　律師
右上訴人因違反毒品危害防制條例案件，不服臺灣桃園地方法院九十二年度訴字第五
四九號，中華民國九十二年十二月三十一日第一審判決（起訴案號：臺灣桃園地方法
院檢察署九十一年度偵字第一一四七０號）提起上訴，本院判決如左：
    主　文
原判決撤銷。
甲○○無罪。
　　理　由
一、公訴意旨略以：甲○○明知ＭＤＭＡ（亞甲基雙氧安非他命，起訴書誤為ＭＤＡ
    應予改正）係民國八十七年五月二十日公布施行，於同年月二十二日生效之毒品
    危害防制條例第二條第二項第二款所規定之第二級毒品，不得非法持有、轉讓及
    販賣，竟基於販賣第二級毒品ＭＤＭＡ之概括犯意，於九十一年六月間某日起，
    在桃園縣桃園市○○路一九九號二樓「獅子王舞廳」附近，向綽號「阿輝」之不
    詳姓名男子，以每顆約新台幣（下同）二百二十元購入含有ＭＤＭＡ成分之俗稱
    「搖頭丸」藥錠後，除部分供己施用外，其餘則部分再以三百元之價格販售給不
    特定人施用，前後共計賣出搖頭丸約四十餘顆，共約獲利數萬元。嗣於同年月二
    十一日晚間某時，甲○○又在上開地點，以約二萬元向「阿輝」購入搖頭丸一百
    餘顆後，除部分供給施用外，並以每顆三百元之代價出售二顆給不特定人。嗣於
    九十一年六月二十一日二十二時許，甲○○為警在「獅子王舞廳」門口查獲，並
    當場先在其身上查獲分裝成三袋之搖頭丸二十八顆，復在其乘坐之機車置物箱內
    扣得分裝成八袋之搖頭丸八十顆。因認被告甲○○涉有毒品危害防制條例第四條
    第二項之販賣第二級毒品罪嫌。
二、訊據被告甲○○固坦承伊於上開時、地，持有一百零八顆第二級毒品ＭＤＭＡ（
    俗稱搖頭丸）為警查獲之事實，惟矢口否認有何販賣毒品之犯行，辯稱：「這些
    搖頭丸是我向綽號阿輝的人購買，我買那些搖頭丸是自己要施用的。」、「我只
    是買，沒有賣，我確實沒有賣，我自己有工作。」、「至於警訊中自白承認販賣
    搖頭丸是遭警刑求，是警察叫我這麼說。」、「他們確實有打我，而要我承認我
    有販賣，但我並沒有販賣毒品的行為。」云云（見本院九十三年四月二十七日審
    判筆錄）。
三、本院查：
（一）雖被告於偵審中辯稱其於警訊時承認販賣搖頭丸（ＭＤＭＡ）是遭警察刑求所
      致，否認其警訊自白之任意性﹔然而查獲及制作被告警訊筆錄之桃園縣警察局
      桃園分局警員黃樹萌於九十二年二月十七日偵查、九十二年六月二日原審調查
      ，吳祖學於九十二年七月十七日在原審調查、李宗和、陳志欽於九十二年八月
      二十八日原審調查時均堅決否認有何刑求及脅迫取供之情形，而被告於偵查及
      原審調查時指稱：「（為何在警訊承認有販賣？）因為警察用書打我。」（九
      十一年七月十一日偵查筆錄）、「（當初在現場警察如何毆打你？）用手電筒
      約四、五十公分長打我肚子四、五下，及敲我同學的頭四、五下。」（見原審
      九十二年六月二日調查筆錄）、「因為我不承認我賣毒品，就拿電話簿壓在我
      胸口，用拳頭捶我﹔另一名警員用腳踹我右大腿內側附近。」（見原審九十二
      年七月十七日調查筆錄）等語，經原審向台灣桃園看守所函調被告於九十二年
      六月二十二日入所時之收容人內外傷紀錄表、健康檢查表等資料，據上開資料
      記載，被告入所時身上無任何內外傷，且亦自述：「我無內外傷、無病」等語
      ，此有台灣桃園看守所九十二年六月二十三日桃所憲衛字第０九二００００三
      一八號函送收容人內外傷紀錄表、健康檢查表影本在卷足按，則被告若有遭警
      以手電筒敲頭、毆打其肚子及踢踹右大腿內側方式刑求，當會檢出其受傷之情
      狀。復觀之，被告於經警移送檢察官偵訊時，亦未抗辯遭警刑求及脅迫一節，
      而係稱：「那是因為警方一直問我有無賣，我一時緊張才亂說賣了四十顆，警
      方有問我一顆賣多少，我說外面市價一顆三百元，所以就這樣回答。」（見九
      十一年六月二十二偵查筆錄），復於九十一年七月十一日偵查時主張警訊遭刑
      求時，經檢察官詢問為何當初經警移送檢察官偵訊時未反應，則沉默不語，則
      果如被告所稱其於警訊遭刑求及脅迫，其警訊自白非出於任意性，理應於警方
      移送警察偵查時，即向檢察官表明遭警刑求及脅迫並要求驗傷，方屬正途，被
      告並未據此而為，迄至九十一年七月十一日偵查及嗣於原審、本院調查時始抗
      辯遭刑求，則其真實性，實質懷疑﹔且於九十二年十二月一日原審調查時經當
      庭勘驗播放被告於九十一年六月二十二日警訊錄音帶內容，錄音播放時間自當
      日下午五時十分起至當日下午六時三分結束，勘驗結果，錄音內容與警訊筆錄
      記載大致相符，整個警訊過程全程錄音，並無辯護人於九十一年十月十四日偵
      查時所指之：「據被告說在警訊中有遭警察恐嚇，」及其辯護人於原審九十一
      年十月二十四日所提辯護狀內所指之「係筆錄製作完畢後由警員命被告按照筆
      錄記載複念所製作﹔﹔﹔」之情形，有原審九十二年十二月一日製作之勘驗筆
      錄可稽，至於證人即被告於前述時、地遭警逮捕時亦在場之文湘南於九十二年
      十二月十七日於原審審理時證稱：「警察要我們蹲下，我很凶，問他們是誰，
      這時一輛車開過來，我才確定他們是警察，兩個警察下車，有一個把我帶過去
      ，用手掌拍打我後腦袋，這時我看到被告蹲在地上後腦也被拍打，但是我被帶
      過去的時候，後來的情況我就沒有看到：：：」等語，不僅與被告所述：「用
      手電筒約四、五十公分長打我肚子四、五下，及敲我同學的頭四、五下：：：
      」（見原審九十二年六月二日調查筆錄）不符，且據證人文湘南所述當日其並
      未經警帶回警察局，此亦為被告供明在卷，證人文湘南之證詞亦無從證明被告
      所指在警察局有遭刑求一事，何況依上述看守所之收容人內外傷紀錄表、健康
      檢查表所載，並未有被告受傷之紀錄，可見被告否認其警訊自白之任意性云云
      ，即屬無據，應不足採。
（二）按被告或共犯之自白，不得作為有罪判決之唯一證據，仍應調查其他必要之證
      據，以察其是否與事實相符，刑事訴訟法第一百五十六條第二項定有明文。查
      被告之警詢筆錄中固記載「：：：我從今年六月初開始販賣搖頭丸，大約賣過
      約四十幾顆：：：」、「我今天賣了兩顆搖頭丸給綽號『阿傑』與『阿和』的
      朋友，也是在民族路與和平路口交易，共賣得陸佰元」云云，然查除被告警詢
      之自白外，公訴人並未提出任何足以證明被告自九十一年六月初開始販賣搖頭
      丸之補強證據，而綽號『阿傑』與『阿和』之人，其真實姓名及住居所為何？
      亦皆無從查考，無從判定是否確有其人。又查警方於發現被告之前，曾在附近
      巡邏約半小時，見被告走至超商附近與一個人聊天約五分鐘，就上前盤查，印
      象中注意被告的時候，被告只有與那人聊天，員警曾問及在旁之另一人在作什
      麼，被告等二人均謂朋友在聊天，此業據證人即警員陳志欽於原審證述在卷（
      見原審卷第七十五至七十七頁），核與證人文湘南結證之情節相符（見原審九
      十二年十二月十七日訊問筆錄），另證人即警員李宗和亦於原審結證稱「（問
      ：有上前看見什麼？）在甲○○身上及機車上看到搖頭丸。」、「（問：機車
      停的位置與甲○○站立的位置有多遠？）二、三公尺左右，就在ＯＫ店的騎樓
      。」、「（問：當時你們的巡邏車停在位置可否看見甲○○的機車？）我們巡
      邏車停的位置就看見ＯＫ店騎樓下停了一排的機車。」等語（見原審卷第七十
      三、七十八頁），皆不能證明被告曾有售賣搖頭丸予「阿傑」、「阿和」二人
      之情事。次查被告係於九十一年六月二十一日晚上十時四十五分被警逮捕，此
      觀桃園縣警察局桃園分局解送人犯報告書即明，而警方係於現場附近巡邏近半
      小時左右發現甲○○，嗣再監視被告約五分鐘後，始上前盤查被告，按被告於
      當日晚間十時五分許，尚在桃園市○○路一八九號基地台位置與人通話，此有
      台灣大哥大股份有限公司雙向通聯資料查詢紀錄附卷可稽，被告亦不可能於查
      獲前之案發當晚在民族路與和平路口售賣兩顆搖頭丸予綽號「阿傑」與「阿和
      」之人，此外，本案復查無任何搖頭丸之買受者曾出面指證被告有從事販賣搖
      頭丸之犯行，實無從證明被告前開警詢筆錄所載之自白與事實相符。
（三）又被告基於概括犯意，自九十一年六月初某日起至九十一年六月二十一日止，
      連續在桃園市○○路獅子王餐廳等處施用第二級毒品ＭＤＭＡ（搖頭丸）為警
      查獲之事實，業經被告自白不諱，且有ＭＤＭＡ（搖頭丸）一百零八顆扣案可
      稽，而該查獲扣案之搖頭丸經送鑑驗結果，均含有ＭＤＭＡ成分，有行政院衛
      生署管制藥品管理局九十一年八月八日管檢字第一０八二四八號函送之檢驗成
      績書一份在卷足憑，且被告此部份行為業經原審法院於九十一年六月二十二日
      以九十一年度毒聲字第一七六二號裁定送觀察、勒戒，嗣因無繼續施用毒品傾
      向，於九十一年七月二十二日由台灣桃園地方法院檢察署檢察官以九十一年度
      毒偵字第一五０七號為不起訴處分，此有上開台灣桃園地方法院九十一年度毒
      聲字第一七六二號裁定書及台灣桃園地方法院檢察署九十一年度毒偵字第一五
      ０七號不起訴處分書附卷足憑，另被告於被查獲當日，被告身上之現金，共有
      一千零十七元整，非僅六百元而已，此有台灣桃園看守所附設勒戒所登載被告
      於九十一年六月二十四日新收入所保管金金額尚有四百十七元即明，故警方扣
      案之六百元亦不足以證明被告係販賣搖頭丸之所得，足見扣案之一百零八顆搖
      頭丸，尚不能據為被告有販賣搖頭丸之證據。
（四）法務部調查局測謊報告書固記載：「甲○○稱」(1)其未曾販賣搖頭丸﹔(2)案發
      時未販賣搖頭丸。經測試呈情緒波動之反應，研判有說謊。」云云，惟查測謊
      鑑定形式上需符合測謊基本要件，始得賦予證據能力，且必實質上符合待證事
      實需求，始生測謊實體價值之判斷而得賦予證明力，如未加區分測謊證據之屬
      性，即逕認具有證據能力，與證據法則自屬有違，故測謊程序形式要件之檢驗
      ，如：需受測人同意配合、依賴施測人員之技術與經驗、測謊儀器需良好且運
      作正常、受測人身心及意識狀態需正常等項，茍缺其一，即足以動搖測謊整體
      結構而影響測謊結果之實質，且姑不論測謊鑑定結果其正確性並非絕對，僅具
      概然性，即其證明力至多不會超越自白之強度，故仍需調查其他證據以查明是
      否與事實相符，從而，亦難遽憑前開測謊報告書為被告不利之認定。
（五）綜上所述，依被告甲○○於警詢之自白，實不足以認定其主觀上有營利之不法
      意圖，客觀上亦無跡象足以認定被告有販賣之行為，分裝之毒品亦不足以認定
      被告確供販賣所用，在無其他補強證據之情形下，實不得僅以被告警訊之自白
      ，認定被告確有販賣ＭＤＭＡ之行為。至被告持有一百零八顆第二級毒品ＭＤ
      ＭＡ搖頭丸之行為應為其前揭施用第二級毒品ＭＤＭＡ之行為所吸收，不另論
      罪。足徵被告否認有販賣第二級毒品ＭＤＭＡ之辯解，應可採信。其被訴犯罪
      應屬不能證明。原審法院疏未詳查，對被告甲○○予以論罪科刑，自有未合，
      被告上訴意旨否認犯罪，指摘原判決不當，為有理由，自應由本院將原判決予
      以撤銷，諭知被告無罪，以免冤抑。
據上論斷，應依刑事訴訟法第三百六十九條第一項前段、第三百六十四條、第三百零
一條第一項前段，判決如主文。
本案經檢察官周誠南到庭執行職務。
中　　　華　　　民　　　國　　九十三　　年　　　五　　　月　　十八  　　日
                              臺灣高等法院刑事第二庭
                                  審判長法  官  蔡  長  溪
                                        法  官  林  俊  益
                                        法  官  楊  貴  志
右正本證明與原本無異。
如不服本判決，應於收受送達後十日內向本院提出上訴書狀，其未敘述上訴之理由者
並得於提起上訴後十日內向本院補提理由書（均須按他造當事人之人數附繕本）。
                                        書記官  黃  德  煌
中　　　華　　　民　　　國　　九十三　　年　　　五　　　月　　十八  　　日
